台灣基隆地方法院刑事判決　　　　　　　　　　　　　九十三年度訴字第三三八號
　　公　訴　人　台灣基隆地方法院檢察署檢察官
　　被　　　告　乙○○　男　三.
　　　　　　　　　　　　國民
右列被告因恐嚇取財等案件，經檢察官提起公訴（九十三年度偵緝字第一三號、九十
三年度偵字第一六０九號），經本院依職權併予審理後判決如左：
    主      文
乙○○連續意圖為自己不法之所有，以恐嚇使人將本人之物交付，累犯，處有期徒刑
壹年。
八十八年八月十七日在大眾商業銀行板橋分行「庚○○」名義之「大眾商業銀行印鑑
卡」上，偽簽之「庚○○」署押壹枚、偽造之「庚○○」印文貳枚；在大眾商業銀行
板橋分行之「大眾結圓存款約定書」上，偽簽之「庚○○」署押壹枚、偽造之「庚○○」印文貳枚；寄給丙○○之恐嚇信壹封（連同信紙壹張）、寄給戊○○之恐嚇信壹
封（連同信紙壹張）、寄給己○○之恐嚇信壹封（連同信紙貳張）、寄給丁○○之恐
嚇信壹封（連同信紙貳張）、寄給甲○○之恐嚇信壹封（連同信紙壹張），均沒收。
    事      實
一、累犯事實
    乙○○前因違反槍砲彈藥刀械管制條例等案件，經台灣台北地方法院於八十三年
    七月二十九日，以八十三年度易字第四二四七號案件，判處有期徒刑一年及四月
    ，並定其應執行之刑為有期徒刑一年二月；嗣經台灣高等法院於八十三年九月四
    日，以八十三年度上易字第四八八Ｏ號案件，判決駁回上訴而確定。復因違反麻
    醉藥品管理條例案件，經台灣宜蘭地方法院於八十五年十二月五日，以八十五年
    度易字第一二四０號案件，判處有期徒刑七月確定。兩案接續持行，依執行指揮
    書之記載，本應於八十六年十月三日執行完畢，嗣於八十六年四月一日，因縮短
    刑期假釋出監，付保護管束，假釋期間於八十六年八月二十八日屆滿，假釋期間
    屆滿未經撤銷假釋，視為執行完畢。
二、本案事實
１、侵占遺失物罪（此部分追訴權時效已經完成，不在起訴範圍內）
    乙○○於八十八年八月中旬間某日，在台北市○○區○○街某處，拾獲庚○○所
    有之
    入己（該
    業經檢察官為不起訴之處分：台灣台北地方法院檢察署八十九年度偵字第一三七
    七號、第二四二三號、第五六八七號、第一０七０九號）。
２、偽造文書等罪
    乙○○即承前犯意，並為恐嚇取財起見，遂於八十八年八月十五日，持至台北縣
    重陽橋下之「跳蚤市場」，以新台幣數千元之代價，連同自己之照片一張，交付
    不詳身分之成年男子「阿牛」，與「阿牛」共同基於犯意之聯絡，委由「阿牛」
    持至不詳地點，將庚○○遺失之
    變造完成後，再於八十八年八月十七日上午，交還乙○○持有。
    乙○○旋於同日前往台北縣板橋市光復橋頭附近，利用不知情之成年男刻印業者
    ，偽刻「庚○○」之印章一枚後，旋持前揭經變造之「庚○○」
    刻之「庚○○」印章一顆，前往台北縣板橋市○○路○段四四三號大眾商業銀行
    板橋分行，冒稱為庚○○本人，向大眾商業銀行板橋分行申請開立「大眾結圓」
    存款帳戶，並在「大眾商業銀行印鑑卡」上，偽簽庚○○之署押一枚，加蓋偽刻
    之「庚○○」印文二枚；在大眾商業銀行之「大眾結圓存款約定書」上，偽簽「
    庚○○」署押一枚，並加蓋偽刻之「庚○○」印文一枚，持此偽造私文書行使而
    向大眾商業銀行板橋分行申請開戶，使大眾商業銀行板橋分行據以同意開立「庚○○」名義之Ｚ00000000000號存款帳戶，足以生損害於庚○○及大
    眾商業銀行對存款戶管理之正確性。隨後，乙○○便將變造之「庚○○」
    一枚及偽刻之「庚○○」印章一枚，丟棄於台北市某處之垃圾桶內而滅失。
３、恐嚇取財等罪
    庚○○辦妥上開帳戶後，進而基於恐嚇取財之概括犯意，均在其台北市○○區○○街一七五巷六號之住處，先以電腦打字方式，製作恐嚇信函之後，進而連續為
    下列之行為：
Ａ、被害人丙○○部分
    八十八年九月下旬某日，將打字信函一封寄至台北市○○○路○段丙○○律師任
    職之律師事務所，對丙○○恫嚇略以：其友人有案件委由丙○○處理，因不滿意
    結果，遂心生怨恨，不論替朋友處理事情或出氣，都無法推託，若未匯錢，一切
    聽天由命，其已做最壞打算，帳戶是大眾銀行板橋分行Ｚ0000000000
    0號等語，使丙○○心生恐懼，只得破財消災，於八十八年九月二十七日，匯款
    新台幣二萬元至該指定之帳戶中。乙○○旋於同月三十日，自不詳提款機，以提
    款卡將該二萬元提領現金而供己花用。
Ｂ、被害人戊○○部分
    八十八年九月二十七日下午二時許，將打字信函一封寄至台北市○○○路○段二
    十一號六樓Ｄ室，對戊○○律師恫嚇略以：其友人有案件委由戊○○處理，因不
    滿意結果，遂心生怨恨、不論替朋友處理事情或出氣都無法推託、如果沒有匯錢
    就聽天由命、伊已做最壞打算、帳戶是大眾銀行板橋分行Ｚ000000000
    00號等語，恐嚇戊○○付錢消災，惟因戊○○拒絕匯款，致其未能得逞。
Ｃ、被害人己○○部分
    八十八年十月一日前後，將電腦打字信函一封寄至台北縣新店市○○路○段二九
    二號二樓，對己○○律師恫嚇略以：其友人有案件委由己○○處理，因不滿意結
    果，遂委託其洩恨，報警之下場是動手，帳號是大眾銀行Ｚ000000000
    00號，若報警就不要錢，只要右手與八顆牙齒等語，恐嚇己○○付錢消災，惟
    因己○○拒絕匯款，致其未能得逞。
Ｄ、被害人丁○○部分
    八十八年十月中旬某日，將打字信函一封寄至台北市○○區○○路三段七五巷二
    一九之三號一樓，給予丁○○律師，對丁○○恫嚇略以：其友人有案件委由丁○○處理，因不滿意結果，遂委託其洩恨，報警之下場是動手，帳號是大眾銀行Ｚ
    00000000000號，若報警就不要錢，只要右手與八顆牙齒等語；恐嚇
    丁○○付錢消災，惟因丁○○拒絕匯款，致其未能得逞。
Ｅ、被害人甲○○部分
    八十八年十一月二十日前後，將打字信函一封寄至台北市○○街一二五巷三十八
    號復全西藥房，對負責人甲○○恫嚇略以：富全西藥房販賣不法藥品，其妹妹吃
    下差點死亡，寄多少錢自己決定，若不寄錢，就是要與其輸贏，要擴大或結束自
    己決定，帳號是大眾商銀板橋分行Ｚ00000000000號，看著辦等語，
    恐嚇甲○○付錢消災，惟因甲○○拒絕匯款，致其未能得逞。
三、案發經過
    被害人戊○○、己○○、丁○○、甲○○分別報警後，經內政部警政署刑事警察
    自丁○○律師提供之恐嚇信紙上，採得指紋二枚鑑定結果，發現皆與乙○○之存
    檔指紋相符，進而查悉上情。
四、移送機關
    案經被害人戊○○、己○○、丁○○、甲○○分別訴由台北市警察局松山分局、
    中山分局、台北縣警察局新店分局報請台灣台北地方法院檢察署檢察官核退（八
    十九年度核退字第三三八號、第五七七號）後，再分別補正報請（八十九年度偵
    字第一三七七號、第二四二二號、第五六八七號）暨經內政部警政署刑事警察局
    移送台灣台北地方法院檢察署（九十二年度偵緝字第二０二三號即原八十九年度
    偵字第一０七０九號）呈請台灣高等法院檢察署檢察長核轉台灣基隆地方法院檢
    察署檢察官偵查起訴及本院依職權併予審判。
    理      由
壹、簡式審判
一、法律修正
    按除簡式審判及簡易程序案件外，第一審應進行合議審判，九十二年二月六日公
    布並於九十二年九月一日全面施行之刑事訴訟法第二百八十四條之一定有明文。
    其次，除被告所犯為死刑、無期徒刑、最輕本刑為三年以上有期徒刑之罪，或高
    等法院管轄第一審案件者外，於前條第一項準備程序進行中，被告先就被訴事實
    為有罪之陳述時，審判長得告知被告簡式審判程序之旨，並聽取當事人、代理人
    、辯護人及輔佐人之意見後，裁定進行簡式審判程序，修正後刑事訴訟法第二百
    七十三條之一第一項亦規定甚詳。
二、特別規定
    依修正後刑事訴訟法第二百七十三條之二之規定，簡式審判程序之證據調查，不
    受第一百五十九條第一項（傳聞法則）、第一百六十一條之二（當事人陳述意見
    ）、第一百六十一條之三（自白最後調查）、第一百六十三條之一（當事人聲請
    調查證據）及第一百六十四條至第一百七十條（物證、書證調查、交互詰問規則
    ）規定之限制。申言之，自九十二年九月一日起，我國刑事訴訟制度改為三分法
    ，其一，輕罪案件，檢察官以「聲請簡易判決處刑書」聲請法院以簡易判決處刑
    者，法院得不經言詞辯論，逕為有罪之判決。其二，檢察官起訴非強制辯護案件
    而被告認罪者，法院得裁定以受命法官一人進行簡式審判，其程序略如刑事訴訟
    法修正前獨任法官所進行之通常審判程序。其三，檢察官起訴強制辯護案件或非
    強制辯護案件而被告否認全部或一部之犯罪者，法院應進行合議審判，適用修正
    後刑事訴訟法，進行交互詰問之合議審判程序。
三、本案情形
    經查：被告乙○○經起訴之罪名為刑法第二百十六條、第二百十二條之行使變造
    特種文書罪、第二百十六條、第二百十條之行使偽造私文書罪、第三百四十六條
    第一項之恐嚇取財罪、同條第三項、第一項之恐嚇取財未遂罪，其中最重之罪為
    恐嚇取財罪，其法定刑為六月以上五年以下之有期徒刑，並非前述強制合議之案
    件；而被告於九十三年六月十四日之準備程序進行中，就被訴事實為有罪之陳述
    ，經審判長告知簡式審判程序之旨，並聽取當事人之意見後，本院認為適合由受
    命法官獨任進行簡式審判，業經裁定進行簡式審判在案。
貳、事實認定
    右揭事實業據被告乙○○坦承不諱，核與被害人庚○○、丙○○、告訴人戊○○
    、己○○、丁○○及甲○○所述情節相符，並有內政部警政署刑事警察局八十八
    年十一月五日局紋字第一０五一號鑑定書一件（附於警卷）、寄給丙○○信封一
    個連同信紙一張（影本在警卷）、寄給戊○○之信封一個連同信紙一張（影本在
    八十九年偵字第二四二二號卷第八頁至第九頁）、寄給己○○之信封一個連同信
    紙二張（影本在八十九年偵字第五六八七號卷第九頁至第十一頁）、寄給丁○○
    之信封一個連同信紙二張（原本在警卷鑑定書後）、寄給甲○○之信封連同信紙
    一張（影本在八十九年偵字第一三七七號卷第十七頁）、變造之「庚○○」身分
    證影本一枚、「大眾商業銀行印鑑卡」影本一張（均在八十九年偵字第一三七七
    號卷第十八頁）、大眾商業銀行板橋分行存摺之「大眾結圓存款約定書」一張（
    影本在八十九年度偵字第二四二二號卷第十二頁）、大眾商業銀行板橋分行庚○○帳戶往來明細表七張（第一三號偵卷第五二頁以下）在卷可稽，足見被告之自
    白與事實相符亦即其任意性之自白具有真實性，可以採信。其次，修正後刑事訴
    訟法第一百五十六條第一項規定：「被告之自白，非出於強暴、脅迫、利誘、詐
    欺、疲勞訊問、違法羈押或其他不正之方法，且與事實相符者，得為證據。」其
    第二項規定：「被告或共犯之自白，不得作為有罪判決之唯一證據，仍應調查其
    他必要之證據，以察其是否與事實相符。」本院依被告前述之自白及各該補強證
    據認定被告之自白確與事實相符，從而其犯行洵堪認定。
參、法律適用
一、所犯罪名
    核被告所為，係犯刑法第二百十六條、第二百十二條行使變造特種文書、第二百
    十六條、第二百十條之行使偽造私文書、第三百四十六條第一項、第三項之恐嚇
    取財既遂及恐嚇取財未遂罪嫌。
二、審判不可分原則
    公訴意旨雖未論及起訴以外之事實即在「大眾商業銀行印鑑卡」上，偽簽「庚○○」之署押，加蓋偽刻之「庚○○」印章部分；然未經起訴部分與起訴部分既具
    有後述之吸收關係，自為起訴效力所及，依審判不可分原則，本院自應併予審判
    。
三、未遂犯
    按刑法恐嚇取財罪，其既遂、未遂之區別，以使人交付之所有物有無交付，即犯
    人是否得財為標準；如已實行恐嚇尚未得財，即被捕獲，自係著手於犯罪之實行
    而不遂，應論以恐嚇未遂之罪（最高法院二十二年非字第一一二號判例意旨參照
    ）。查告訴人戊○○、己○○、丁○○及甲○○四人尚未交付財物，被告為警查
    獲，此部分所為，係犯刑法第三百四十六條第三項、第一項之恐嚇取財未遂罪。
    被告雖已著手恐嚇取財行為之實施，惟尚未生被害人交付財物之結果，其犯罪應
    屬未遂，原應依刑法第二十六條前段之規定，按既遂犯之刑度減輕其刑。惟因後
    述連續犯之關係，以一罪論即以一刑論，僅得加重其刑至二分之一而已，是以未
    遂部分僅能於量刑時一併考量，已無法定減刑之空間，併此說明之。
四、吸收關係
    被告偽造「庚○○」印章及偽造署押並偽蓋印章之行為，均係偽造私文書之階段
    行為，應為偽造私文書罪所吸收，不另論罪。被告變造特種文書及偽造私文書後
    進而行使用以至銀行開戶，其變造特種文書及偽造私文書之低度行為，應為行使
    之高度行為所吸收，亦不另論罪。
五、共同正犯
    被告與「阿牛」之間，就變造特種文書部分，有犯意之聯絡及行為之分擔，皆為
    共同正犯。被告利用不知情之成年男刻印業者偽刻告訴人之印章部分，係利用無
    犯罪故意之人遂行其犯罪行為，是為間接正犯，應依正犯之規定處罰之。其次，
    由於後述牽連犯之關係，使得變造特種文書罪被恐嚇取財罪所吸收，本院在主文
    宣告被告恐嚇取財時，自亦無庸加入共同二字，併予指明。
六、連續犯
１、被告五度恐嚇取財既遂及未遂之犯行，時間緊接，構成要件相同，顯係基於概括
    之犯意反覆為之，為連續犯，應論以恐嚇取財既遂一罪，並加重其刑。
２、其次，我國刑法第五十六條規定連續犯以一罪論，但得加重其刑至二分之一。惟
    連續犯之本質為數罪，何以僅以一罪論？或認為基於訴訟經濟，或認為為求法律
    之衡平，或認為一次得逞而再犯，乃人性弱點，基於責任吸收之原理而論以一罪
    。然則，英美法系刑法中並無連續犯之概念，德國刑法自一八七一年後，已無連
    續犯之規定，日本舊刑法原無連續犯之規定，嗣因學說判例承認而規定於其刑法
    第五十五條，嗣於昭和二十二年（民國三十六年）又加以刪除，其現行法亦無連
    續犯之規定。我國連續犯之適用一向失之過寬，各國刑法又無此種制度至六十七
    年前述大法官會議釋字第一五二號解釋後，才稍緩和。就罪責原則觀之，行為人
    以數行為而觸犯同一罪名，原應負擔數責任而受數處罰，惟連續犯之現行規定，
    僅論以一罪；無論行為人共有數十行為乃至數百行為，最多只能加重其刑至二分
    之一；就未能加重部分，被告係逃避其責任，而其逃避責任竟是出於法律之規定
    ，立法預先放棄國家刑罰權之行使，實有鼓勵犯罪之嫌。其違背罪責原則之結果
    ，自然不合比例原則。例如行為人就其連續行為之一部分向警自首犯罪，如經減
    輕其刑而判決有罪確定後，才發現連續行為之他部分，對他部分之行為，檢察官
    只得為不起訴之處分，法院只得為免訴之判決，被告因而逃避大部分罪責。如此
    ，豈有公平可言？豈有正義可言？因此，法務部刪除連續犯之提議，似可考慮。
    退而言之，若認為連續犯尚有留存之價值，依比例原則觀之，似應限縮於財產法
    益之犯罪方可適用，以排除對生命、身體、自由、名譽法益或其具有關連性法益
    犯罪之適用。至少，對侵害生命法益之犯罪，則應絕對排除適用，始可謂之符合
    生命權保障原則。更退而言之，若認為對侵害身體、自由、名譽法益或其具有關
    連性法益犯罪，尚不排除連續犯之適用，則立法加重其刑亦不能止於得加重其刑
    至二分之一，其加重至一倍或數倍有何不可？如此，是否立法較有彈性，好讓法
    官有其個案裁量空間，以符合刑罰公平之原則？
七、牽連犯
１、被告所犯行使偽造特種文書、行使偽造私文書與連續恐嚇取既遂數罪間，有方法
    、結果之牽連關係，為牽連犯，應從一重之恐嚇取財既遂罪論處。
２、其次，就罪責原則觀之，行為人犯一罪而其方法或結果之行為更犯他罪名，為數
    行為，數罪名，原應負擔數責任而受數處罰，惟牽連犯之現行規定，僅係從一重
    罪處斷；無論行為人共有多少行為，只能以其中一罪處斷並量刑，無法加重其法
    定刑，使得被告逃避其責任，而其逃避責任竟是出於法律之規定，立法預先放棄
    國家刑罰權之行使，實有鼓勵犯罪之嫌。其違背罪責原則之結果，自然不合比例
    原則。例如行為人就其牽連行為之一部分向警自首犯罪，如經減輕其刑而判決有
    罪確定後，才發現牽連行為之他部分，對他部分之行為，檢察官只得為不起訴之
    處分，法院只得為免訴之判決，被告因而逃避大部分罪責。如此，豈有公平可言
    ？豈有正義可言？因此，法務部刪除牽連犯之提議，似可考慮。退而言之，若認
    為牽連犯尚有留存之價值，依比例原則觀之，似應限縮於財產法益之犯罪方可適
    用，以排除對生命、身體、自由、名譽法益或其具有關連性法益犯罪之適用。至
    少，對侵害生命法益之犯罪，則應絕對排除適用，始可謂之符合生命權保障原則
    。更退而言之，若認為對侵害身體、自由、名譽法益或其具有關連性法益犯罪，
    尚不排除牽連犯之適用，則立法加重其刑亦不能止於得加重其刑至二分之一，其
    加重至一倍或數倍有何不可？如此，是否立法較有彈性，好讓法官有其個案裁量
    空間，以符合刑罰公平之原則？立法者應注意及之，併此說明之。
八、累犯
１、被告曾受前述有期徒刑之執行，有台灣高等法院被告全國前案紀錄表及台灣高等
    法院檢察署刑案記錄簡覆表在卷可按；其於有期徒刑執行完畢五年以內，再犯有
    期徒刑以上之本罪，為累犯，應遞予加重其刑。
２、其次，被告之品行，乃量刑考量情狀之一。法官在量刑時，對於素行不良者，依
    刑法第五十七條第六款之規定，自然有所斟酌，是為道德上之自然加重；刑法再
    有累犯之設，不過立法者設定司法者「應」加重其刑而已，是為法律上之強迫加
    重。然則，被告就其前次犯罪行為已受有期徒刑之執行，其責任已經抵償，若再
    將其前次犯罪行為納入本次犯罪行為而一併評價，再予加重其刑，就其所加重部
    分，實係將前次已受責任抵償之行為再次非難，顯然違背評價禁止原則，其再次
    處罰結果，自亦違背雙重處罰禁止原則，同時使得被告受到不平等之待遇，亦屬
    違背平等原則；因此，累犯制度是否違憲，已堪質疑。何況，出獄而再犯，可見
    監獄教化不彰，監獄教化不彰而怪罪被告，反而以不利益加之其身，又豈合國民
    主權之原理？申言之，司法者自會考量加重，立法者之強迫加重，並無必要。德
    國刑法於一九八六年廢除累犯之規定，其故在此，值得立法者深思。
肆、違憲審查
一、法益原則
    按刑事立法上之「法益原則」要求任何行為要加以犯罪化，必因其法益受到侵害
    或危險。蓋刑事立法之核心，在於其所保護之法益。刑法之任務，在於法益之保
    護。無法益保護，無刑法可言；亦即無法益受到侵害或危險，則無施以刑罰之必
    要。行為如未造成「法益侵害」或「法益危險」，則無將之犯罪化之必要。在法
    益侵害，為「實害犯」；在法益危險，為「危險犯」。再者，法益本身依其價值
    評價之強度，而呈現法益位階。生命、身體、自由、名譽、財產五者，按其順序
    ，而高低位階化。生命法益最高，其次身體法益，其次自由法益，其次名譽法益
    ，而財產法益最低。此五種傳統法益，稱之為「個人法益」。在個人法益以外之
    法益，即「超個人法益」或「一般法益」、「團體法益」、「整體法益」，亦必
    須其與個人法益具有關連性者，始得為刑法所保護之一般法益。所謂危險犯，亦
    即行為人之行為造成法益危險，尚未至法益侵害，亦立法予以犯罪化。以最高位
    階之生命法益言之，刑法之有預備殺人罪、預備放火罪、預備強盜罪、預備擄人
    勒贖罪，均因其行為已造成生命法益之危險；否則，各該罪即無設預備犯之必要
    。如係單純身體、自由、名譽、財產之法益危險行為，則未曾設預備犯而加以犯
    罪化。蓋法益之功能，在刑法上有二：一為決定刑罰必要性；二為使得處刑合理
    性。前者，有法益保護之必要性，始得加以犯罪化；後者，其法定刑之刑罰種類
    及其刑度輕重，必須與其所保護之法益具有相當性。有「入刑化」之必要時，始
    得賦予該刑種；具有相當性時，始得為該級刑度之訂定。申言之，必須與其法益
    位階為合理而相當之規範，以免產生不合理之法定刑。依前者，可以導出一基本
    刑事立法原則，即「無法益損害，即無刑罰」原則。否則，立法者任意行使其刑
    罰權之結果，勢必使得刑事法充斥無法益之犯罪。如此，隨意加以犯罪化，輕易
    動用刑罰，實與刑罰「最後手段原則」有違。依後者，其刑罰之賦予始合乎「罪
    責原則」，使其罪責與刑罰得以相適應而具有相當性，亦即立法上之「罪刑相當
    原則」。
二、偽造文書罪
    其次，偽造、變造文書各罪，傳統法益論者認為侵害社會法益，惟「超個人法益
    」論者認為社會法益抽象而難以理解，故依團體法益之觀點加以審查，以察其與
    個人法益有何關連性。因單純偽造或變造文書，並不足以對個人法益造成任何侵
    害，亦即單純偽造或變造之行為並無法益危險存在。例如偽造之文書如不行使，
    尚不足以造成任何法益侵害。因此，單純偽造或變造文書之行為，而予以犯罪化
    ，欠缺合理性，並不足取。其次，偽造或變造後進而行使之行為，特別在公文書
    ，可能造成侵害他人之生命、身體、自由、名譽或財產之危險，亦為危險犯。若
    與生命法益相關，其危險犯犯罪化之立法尚合法理，而可接受。再者，刑法第二
    百十三條或二百十四條之使公務員為虛偽登載，本質上類似行使行為，使公務員
    為虛偽登載，容易造成個人名譽法益及財產法益之危險甚或侵害，其行使亦然。
    因此，本案單純使公務員登載不實之行為，而予以犯罪化，尚屬合理，其為三年
    以下有期徒刑，亦合乎罪刑相當原則，本院自應予以尊重。其次，偽造或變造文
    書之後進而行使之行為，特別在公文書，或認可能造成侵害他人之生命、身體、
    自由、名譽或財產之危險，亦為危險犯。然則，生命法益之危險云云，其危險距
    離遙遠，以之為犯罪化之理由，尚屬牽強，例如在被告冒名應訊之情形，其刑罰
    權之對象仍為被告，並非遭冒名之人，對被冒名之人並無法益侵害可言。何況，
    公權力機關本有義務於行使司法權時，查明對象而正確行使；被告之冒名，如同
    說謊，依被告擁有緘默權之規定觀之，其有無犯罪化之必要，非無商榷之餘地。
    其說謊對於被冒名之人，實際上難有生命法益之危險存在，自不足為犯罪化之正
    當事由。
三、恐嚇取財罪
    查刑法第三百四十六條第一項之恐嚇取財罪，其犯罪行為所侵害者，係侵害被害
    人之意思自由及其財產，屬於自由法益及財產法益之實害犯，其犯罪化之立法自
    有必要。其次，本罪之刑度係六月以上五年以下有期徒刑。由於時空背景不同，
    民國二十四年施行之現行刑法，其三十三條將有期徒刑之上限定為十五年，係以
    當時「人生平均年齡不過四十一、二齡」為其立法理由；刑法各罪名之有期徒刑
    上下限，刑法各該侵害生命、身體、自由、名譽或財產罪之刑度安排，亦均以此
    為其立法理由。然則，六十餘年後之今日已然不同，平均人壽將近八十歲，已近
    立法當時一倍；而目前更由當時之農業社會進展至電腦科技時代，惟刑法並未配
    合修正刑度，歷年來只知制訂並修正罰金罰鍰提高標準條例，不知制訂「有期徒
    刑提高標準條例」，造成司法實務普遍性重罪輕判之必然結果。例如在竊盜之罪
    ，無論被告觸犯幾件，其連續犯加重結果，刑度止於七年半，豈是合理？如此，
    造成法官無從為罪刑相當之量刑。再者，竊盜行為係財產法益之實害犯，強盜行
    為係重度自由法益與財產法益之實害犯。恐嚇取財行為與搶奪行為相同，其罪責
    介乎竊盜與強盜之間，係輕度自由法益與財產法益之實害犯，其刑罰自應介乎竊
    盜與強盜之間，始可稱之為罪刑相當。惟查我國刑法第三百二十條之竊盜罪，其
    法定刑為五年以下有期徒刑、拘役或五百元以下罰金。修正前刑法第三百二十八
    條之強盜罪，其法定刑為三年以上十年以下有期徒刑。刑法第三百二十五條之搶
    奪罪，其法定竟止於六月以上五年以下有期徒刑。刑法第三百四十六條第一項之
    恐嚇取財罪，其刑度係六月以上五年以下有期徒刑，得併科一千元以下罰金。如
    此，使得恐嚇取財如同搶奪行為，皆與竊盜行為幾乎為相等之評價，僅恐嚇取財
    罪排除六月以下有期徒刑、拘役及罰金之適用，並得併科一千元以下罰金而已，
    與加重竊盜之刑度幾乎完全相同。其刑罰之賦予不居其中（例如賦予一年以上七
    年以下有期徒刑），竟向竊盜罪傾斜，使得重責行為而適用輕罰，重罪而輕刑，
    違背罪責原則，不合罪刑相當原則；其不等者等之，等者而不等之，相同狀況而
    為不同處理，不同狀況而為相同處理，違背平等原則，似屬違憲之立法。
伍、刑罰裁量
一、刑罰理論
    按德國基本法第一條第一項規定：「人性尊嚴不可侵犯。尊重及保護人性尊嚴，
    乃所有國家權力機構之義務。」依據國民主權原理，國民是國家主人，其人性尊
    嚴不可侵犯。尊重及保護其人性尊嚴，實係行政、立法、司法機關之義務。因此
    ，刑事司法上之「罪刑相當原則」要求法官在量刑時，應依法益之位階，重所當
    重，輕所當輕，必使罪得其刑而刑當其罪；不得重罪而輕判，或輕罪而重判；期
    使責任與刑罰得以相適應，而具有相當性。地藏十輪經（第三卷）云：「若犯重
    罪，應重治罰；若犯中罪，應中治罰；若犯輕罪，應輕治罰；令其慚愧，懺悔所
    犯。」其此之謂也！蓋就刑罰之報應理論言之，刑罰係以其具有痛苦性之本質，
    來均衡具有不法本質之犯罪，藉以衡平行為人之罪責，使行為人得因責任抵償而
    贖罪，而社會正義得以實現義，是故強調「刑罰之輕重應與罪責之輕重成比例」
    。其報應之內容即為自由之剝奪，亦即有期徒刑之相加，而監獄即為執行報應之
    場所。再就特別預防理論言之，受刑人之犯罪係社會化過程之障礙，應使其在監
    執行，以接受再教育而求其再社會化。復就一般預防理論觀之，以對受刑人之施
    以刑罰，作為威嚇他人之手段，不過刑罰之附帶作用，並非其主要目的。
二、主刑裁量
    為此，本院：１、審酌被告之品行、生活狀況、智識程度、犯罪之動機、目的、
    犯罪所生之危害、犯後之態度等一切情狀之後，２、再斟酌拘役並無教化功能，
    乃不具實益之刑罰種類，立法上以廢除為宜，以資符合自由刑單一化之要求；六
    月以下之短期自由刑，既難有教化作用，又易使受刑人感染惡習，除非被告有受
    其執行之特殊必要，否則尚無宣告之必要；如其宣告，應以緩刑或易科罰金而調
    和之等情，３、再考慮被告並未與被害人達成和解，賠償損失；惟被告是否應施
    予刑罰並使之入監獄執行，應依刑罰理論及刑事政策而加以考量，斟酌重點在於
    被告有無執行剝奪其自由，並施以監獄之教化，以使其再社會化之必要性，並非
    以其是否已經和解而為主要之判斷標準，４、並特別衡量被告素行不良，其前科
    表有十八張，有台灣高等法院被告全國前案紀錄表在卷可稽；惟其等在本案犯罪
    後均能坦承犯行，表示悔悟，檢察官亦認被告深具悔意，坦承錯誤，請求一併審
    酌而從輕量刑等情，本院因而認為分別依連續犯及累犯加重其刑之後，分別量處
    如主文所示之自由刑，足以使其罪刑相當，爰宣告之，以示儆懲，並期被告得經
    由教化而再社會化。
三、從刑裁量
１、在大眾商業銀行板橋分行「庚○○」名義之「大眾商業銀行印鑑卡」上，偽簽之
    「庚○○」署押一枚、偽造之「庚○○」印文二枚；在大眾商業銀行板橋分行之
    「大眾結圓存款約定書」上，偽簽之「庚○○」署押一枚，偽造之「庚○○」印
    文一枚，不問屬於犯人與否，均應宣告沒收。
２、被告寄給被害人丙○○之恐嚇信一封（連同信紙一張）、寄給告訴人戊○○之恐
    嚇信一封（連同信紙一張）、寄給告訴人己○○之恐嚇信一封（連同信紙二張）
    、寄給告訴人丁○○之恐嚇信一封（連同信紙二張）、寄給告訴人甲○○之恐嚇
    信一封（連同信紙一張），係供犯罪所用，且為被告所有，均應宣告沒收。
３、變造之「庚○○」
    北市某處之垃圾桶內而滅失，已據被告供明，不具沒收可行性，不予宣告沒收，
    併此說明之。
陸、附帶說明
    關於犯罪事實欄二之１即被告侵占遺失物部分，原不在起訴範圍內，惟因檢察官
    認為此部分與起訴部分具有方法、結果之關係，為牽連犯，依刑事訴訟法第二百
    六十七條公訴不可分原則之規定，其起訴之效力及於此部分，本院自應一併審酌
    。其次，牽連犯追訴權時效，在各個犯罪間各自獨立，不相干連，應分別計算。
    牽連犯之輕罪，如追訴權時效已完成，而重罪部分仍應諭知科刑時，應於判決內
    說明輕罪部分因屬裁判上一罪不另諭知免訴之理由，為實務之見解（最高法院六
    十九年度台上字第四九一七號判例參照）。再者，刑法第三百三十七條之侵占遺
    失物罪，為專科罰金之罪，依刑法第八十條第一項第五款規定，其追訴權時效期
    間為一年。侵占罪之本質係即成犯，自開始有占用行為時起，侵占犯罪屬成立，
    並自彼時起算追訴權時效。被告侵占他人之遺失
    月中旬某日，距今已近五年，揆諸上開說明，其追訴權時效業已完成，不得再行
    追訴處罰。此部分原應依刑事訴訟第三百零二條第二款之規定，為免訴之諭知；
    惟因上述牽連犯之關係，為裁判上一罪，本院自無庸另為免訴之諭知，併此說明
    之。
柒、據上論斷
    應依刑事訴訟法第二百七十三條之一第一項、第二百九十九條第一項前段、刑法
    第二十八條、第五十六條、第二百十六條、第二百十條、第二百十二條、第三百
    四十六條第一項、第三項、第五十五條、第四十七條、第二十六條前段、第二百
    十九條、第三十八條第一項第二款、罰金罰鍰提高標準條例第一條前段而判決如
    主文。
本案經檢察官張長樹到庭執行職務。
中      華      民      國    九十三    年      六      月    三十      日
                                    台灣基隆地方法院刑事第四庭
                                        法  官  陳  志  祥
右正本證明與原本無異。
如不服本判決，應於收受送達後十日內，向本院提出上訴狀，敘述上訴之理由，上訴
於台灣高等法院，並應按他造當事人之人數附具繕本。
中      華      民      國    九十三    年      七      月      二      日
                                        書記官  陸  清  敏
附錄：
刑法第二百十條：
偽造、變造私文書，足以生損害於公眾或他人者，處五年以下有期徒刑。
刑法第二百十二條：
偽造、變造護照、旅券、免許證、特許證及關於品行、能力、服務或其他相類之證書
、介紹書，足以生損害於公眾或他人者，處一年以下有期徒刑，拘役或三百元以下罰
金。
刑法第二百十六條：
行使第二百十條至第二百十五條之文書者，依偽造、變造文書或登載不實事項或使登
載不實事項之規定處斷。
（罰金已依罰金罰鍰提高標準條例提高為十倍）
刑法第三百四十六條：
意圖為自己或第三人不法之所有，以恐嚇使人將本人或第三人之物交付者，處六月以
上五年以下有期徒刑，得併科一千元以下罰金。
以前項方法得財產上不法之利益，或使第三人得之者，亦同。
前二項之未遂犯罰之。
（罰金已依罰金罰鍰提高標準條例提高為十倍）
